【裁判字號】    99,上訴,437
【裁判日期】    990729
【裁判案由】    偽造有價證券
【裁判全文】
臺灣高等法院刑事判決                 99年度上訴字第437號
上  訴  人  臺灣臺北地方法院檢察署檢察官
上  訴  人
即  被  告  己○○
選任辯護人  莫詒文律師
            余政勳律師
            李岳明律師
被      告  乙○○
選任辯護人  李宗輝律師
被      告  丙○○
選任辯護人  劉志忠律師
上列上訴人因被告偽造有價證券案件，不服臺灣臺北地方法院98
年度訴字第883 號，中華民國98年12月16日第一審判決（起訴案
號：臺灣臺北地方法院檢察署98年度偵字第1811、2239號）及移
送併辦（98年度偵字第16772 號），提起上訴，本院判決如下：
    主  文
原判決關於己○○部分撤銷。
己○○共同意圖供行使之用，而收集偽造之有價證券，處有期徒
刑貳年；扣案偽造之「超級偽造美鈔（Supernote）」 共肆佰壹
拾張均沒收。
其他上訴駁回。
    事  實
一、己○○前於民國97年間透過女性友人陳美玲及王逸霖（無積
    極證據證明其二人知情）結識成年男子張翼（未起訴），欲
    以己○○出資代墊購買、張翼尋找流通管道之方式合作精緻
    偽造美鈔之買賣，雙方約定己○○可分得所購美鈔面額牌告
    匯價之百分之五報酬，己○○見有利可圖，復透過陳美玲經
    由不知情友人甲○○（起訴書載為張先生，原審誤載為「張
    永昌」）之引介覓得臺中某真實姓名、年籍均不詳黃姓賣家
    ，其明知該賣家所持有在國內具有流通性之美鈔有價證券乃
    係偽造，仍與張翼共同意圖供行使之用，基於收集偽造有價
    證券之犯意聯絡，在陳美玲及王逸霖陪同下，於97年11月中
    旬某日，駕車前往臺中烏日高鐵站附近某不詳汽車旅館，陳
    美玲、王逸霖在旁觀覽房內裝潢，未參與討論、檢視鈔券，
    己○○則矚由張翼檢視確認鈔券品質，認幾可亂真後，己○○遂出資以牌告匯率七成之對價（約新臺幣《下同》約一百
    萬元），向該黃姓男子購得面額百元之「超級偽造美鈔（Su
    pernote）」 共410 張，因而收集該筆偽造有價證券；回程
    途中己○○更在車上將其中兩張交予張翼供日後尋覓流通管
    道時驗貨之用，嗣因張翼事後向己○○表示買主不喜歡此筆
    偽造美鈔，因而放棄合作並返還該2 張偽造美鈔，己○○不
    甘損失，保管期間為求脫手，透過友人程國島（無積極極證
    據證明其知悉己○○所欲出售之美鈔係偽造美鈔，起訴書載
    為程先生）找丙○○再聯絡乙○○（詳後述），約於97年12
    月31日上午11時許碰面，再持往附近銀行過鈔兌換新臺幣，
    然未及交付、行使，即在臺北市○○○路○段之伯朗咖啡店
    內，為埋伏之員警上前表明身分當場查獲，並在己○○身上
    起出其所收集前揭偽造美鈔中之110 張，復經由己○○同意
    ，至其位於臺北市○○街73號3 樓住處執行搜索，因此再扣
    得其餘300 張偽造之美鈔，始循線查知上情。
二、案經行政院海岸巡防署北部地區巡防局移送暨臺灣臺北地方
    法院檢察署檢察官簽分偵查起訴及移送併辦。
    理  由
甲、上訴人即被告己○○部分（撤銷改判部分）
壹、程序部分
一、共同被告之警詢供述
  (一)查被告乙○○之辯護人對共同被告己○○、丙○○之警詢供
    述，被告丙○○之辯護人對共同被告己○○、乙○○之警詢
    供述，均不爭執其證據能力，同意有證據能力（本院卷第52
    頁背面），且本院於審理中將己○○、乙○○、丙○○轉為
    證人身分詰問（本院卷第131至132頁），已保障被告乙○○
    、丙○○之反對詰問權，故證人即共同被告己○○、乙○○
    之警詢供述對於丙○○，證人即共同被告己○○、丙○○之
    警詢供述對於乙○○，該等共同被告警詢供述之性質，屬被
    告以外之人於審判外之陳述，依刑事訴訟法第159 條之5 之
    規定，立法意旨在於傳聞證據未經當事人之反對詰問予以核
    實，原則上先予排除。惟若當事人已放棄反對詰問權，於審
    判程序中表明同意該等傳聞證據可作為證據；或於言詞辯論
    終結前未聲明異議，基於尊重當事人對傳聞證據之處分權，
    及證據資料愈豐富，愈有助於真實發見之理念，且強化言詞
    辯論主義，使訴訟程序得以順暢進行，認該等警詢證詞對上
    開被告而言，均有證據能力。
  (二)被告己○○偵查中之自白
    被告己○○之辯護人復爭執：97年12月31日臺灣台北地方法
    院檢察署之偵訊光碟筆錄所載：結果買主說不喜歡，他就不
    處理了」等語之真實性（本院卷第21頁），質疑筆錄記載與
    被告己○○供述本意不符。然經本院依被告己○○之辯護人
    聲請，當庭勘驗被告己○○該段檢察官偵訊光碟內容之前後
    文《檢察官問下稱A 問；被告己○○答下稱B 答》，勘驗結
    果：
    A 問：你總數多少錢去買....（以下聽不清楚）？
    B 答：100 萬左右，因為是用折數來算，那時候美金的匯率
          不一定，都在浮動，所以是以當天匯率的平均值來折
          算七折。
    A 問：以當天台銀的牌告匯率的七折去買42,000元（應係41
          ,000元，詳後述）美金偽鈔，對嗎？
    B 答：對。
    A 問：為什麼張先生沒有把偽鈔帶走？
    B 答：因為這筆錢是我的，他只先拿兩張，說要跟對方談。
    A 問：他先拿兩張樣本去給買主看？
    B 答：對。
    A 問：結果買主不滿意是嗎？
    B 答：結果過幾天他告訴我，他現在沒辦法處理，我不知道
          是什麼原因。當初我們去買的時候，他去檢驗，說這
          個可以，叫我先墊，回來他要處理。
    A 問：「買主說不喜歡，他就不處理了，這些偽鈔就在我身
          上。」，你是這個意思嗎？
    B 答：對。
    且：
    (一)該次檢察官偵訊筆錄係採一問一答方式。
    (二)被告己○○應訊時之表情、動作及態度均自然，並未出現
      不明瞭問題或有疑惑的表情，亦無請求檢察官再提示問題
      的情形，且被告己○○在回答問題時有輔以手勢。
    以上有本院勘驗筆錄在卷足憑（本院卷第68至69頁），經互
    核被告己○○此段於檢察官偵訊光碟勘驗結果內容與偵查筆
    錄所載：「....。結果買主說不喜歡，他就不處理了，這批
    偽鈔就在我身上。」等主要情節相合（98年度偵字第2239
    號卷《下稱偵第2239號卷》第66頁），雖偵查筆錄記載文字
    雖稍嫌簡略，惟亦不違反被告己○○陳述之真意，且觀之本
    院勘驗結果，可知檢察官於偵訊過程中尚對被告己○○供述
    確認其意是否正確，則該偵訊筆錄內容與被告己○○之陳述
    內容並無相左。復按訊問被告、證人、鑑定人，應當場製作
    筆錄，記載下列事項：對於受訊問人之訊問及其陳述；
    證人、鑑定人或通譯如未具結者，其事由；訊問之年、月
    、日及處所；前項筆錄應向受訊問人朗讀或令其閱覽，詢以
    記載有無錯誤；筆錄應命受訊問人緊接其記載之末行簽名、
    蓋章或按指印，刑事訴訟法第41條第1 項、第2 項、第4 項
    定有明文。稽之該次偵訊，檢察官亦均依規定全程連續錄音
    ；況無證據證明上開偵查筆錄製作過程中有何違法之處。辯
    護人徒以上開偵查筆錄內容與被告己○○供述意思不符無證
    據能力云云置辯，惟未提出具體可供懷疑之資料或論據，以
    供調查，尚非可採。
  (三)證人即共同被告於偵訊中未經具結之證詞：
    按刑事訴訟法第158 條之3 規定：「證人、鑑定人依法應具
    結而未具結者，其證言或鑑定意見，不得作為證據。」所謂
    「依法應具結而未具結者」，係指檢察官或法官依刑事訴訟
    法第175 條之規定，以證人身分傳喚被告以外之人（證人、
    告發人、告訴人、被害人、共犯或共同被告）到庭作證，或
    雖非以證人身分傳喚到庭，而於訊問調查過程中，轉換為證
    人身分為調查時，此時其供述之身分為證人，則檢察官、法
    官自應依本法第186 條有關具結之規定，命證人供前或供後
    具結，其陳述始符合第158 條之3 之規定，而有證據能力。
    若檢察官或法官非以證人身分傳喚而以共犯、共同被告身分
    傳喚到庭為訊問時，其身分既非證人，即與「依法應具結」
    之要件不合，縱未命其具結，純屬檢察官或法官調查證據職
    權之適法行使，當無違法可言。而前揭不論係本案或他案在
    檢察官面前作成未經具結之陳述筆錄，係屬被告以外之人於
    偵查中向檢察官所為之陳述，本質上屬於傳聞證據，基於保
    障被告在憲法上之基本訴訟權，除該被告以外之人死亡、身
    心障礙致記憶喪失或無法陳述、滯留國外或所在不明而無法
    傳喚或傳喚不到、或到庭後拒絕陳述等情形外，如已經法院
    傳喚到庭具結而為陳述，並經被告之反對詰問，前揭非以證
    人身分而在檢察官面前未經具結之陳述筆錄，除顯有不可信
    之情況者外，得為證據，並應於判決內敘明其符合傳聞證據
    例外之理由；又前揭非以證人之身分在審判中之陳述筆錄，
    倘該被告以外之人已經法院以證人身分傳喚到庭並經具結作
    證，且由被告為反對詰問，或有前揭傳喚不能或詰問不能之
    情形外，該未經具結之陳述筆錄因屬審判上之陳述，自有證
    據能力；若係在另案法官面前作成之陳述筆錄，本質上亦屬
    傳聞證據，自得依本法第159 條之1 第1 項之規定，認有證
    據能力。不能因陳述人未經具結，即一律適用本法第158 條
    之3 之規定，排除其證據能力（最高法院96年台上字第3527
    號、97年台上字第2175號判決意旨參照）。查共同被告己○○、乙○○、丙○○以被告身分於偵查中經檢察官傳喚到庭
    為訊問時，其身分既非證人，即與「依法應具結」之要件不
    合，縱未命其具結，純屬檢察官或法官調查證據職權之適法
    行使，且被告三人於本院審理時均經轉換為證人身分具結作
    證（本院卷第131至132頁），揆諸上開說明，被告三人於偵
    查中之陳述筆錄，自有證據能力。
二、內政部警政署刑事警察局（下稱刑事警察局）鈔票鑑定書：
    按法院或檢察官得囑託醫院、學校或其他相當之機關、團體
    為鑑定，或審查他人之鑑定，並準用第203 條至第206 條之
    1 之規定（不包括第202 條囑託個人鑑定時應命鑑定人於鑑
    定前具結之規定），而鑑定之經過及其結果應命鑑定人以言
    詞或書面報告，刑事訴訟法第208 條第1 項前段及第206 條
    第1 項分別定有明文。查扣案之百元美鈔共410 張，由檢察
    官指揮承辦員警數度送往刑事警察局鑑定，而該局係我國最
    高刑事警察機關，指揮各警局刑事警察偵辦刑事案件，及受
    囑託鑑定各刑事案件之證物，以協助偵辦刑案，所為之鑑定
    自具有相當之專業及可信度，且該局鑑定人員係依法令從事
    公務之人員，亦將鑑定經過及其結果詳細載明於各該鑑定書
    函上，並無任何顯不可信之情況，參照刑事訴訟法第159 條
    第1 項「除法律別有規定」之例外（修法意旨明確指出包含
    同法第206 條）暨同法第159 條之4 第1 款等規定，本案所
    引用該局出具之各該鑑定書函均有證據能力。
三、扣案之偽造美鈔，與本案事實具有自然的關聯性，並無證據
    證明係公務員違背法定程序或經偽造、變造所取得，被告三
    人及其辯護人對此物證均不爭執其搜索經過，是認該扣案物
    ，得作為本案證據。
四、另本院下列所引用卷內之文書證據如扣押物品收據、扣案物
    品物品目錄表、通聯記錄等，並無證據證明係公務員違背法
    定程序所取得，檢察官、被告、辯護人等於本院亦均未主張
    排除下列文書證據之證據能力，且迄本院言詞辯論終結前均
    未表示異議，本院審酌前揭文書證據並非公務員違背法定程
    序所取得，亦無刑事訴訟法第159 條之4 顯有不可信之情況
    ，故該等文書均有證據能力。
貳、實體部分
一、訊據被告己○○坦承上揭南下前往臺中出資購得扣案面額百
    元美鈔共410 張之事實，惟矢口否認有何犯罪行為，辯稱：
    伊不知黃姓賣家所出售之美鈔是偽鈔，對方說是入境時未申
    報之真鈔，故以牌告匯率（牌價）約七成之價格購得這批美
    鈔，如果知道是偽造的，絕對不會購買，原審對其有利證據
    並未調查，伊無犯罪之故意云云。辯護人亦為被告己○○辯
    稱：被告己○○係受張翼誘騙而出資購買系爭美金，購買之
    初並不知道該批美金是偽鈔，後來張翼不願還款，其為減少
    損失，才會積極找尋管道想把自己的錢兌換回來，如果被告
    己○○事先知道那是偽鈔，當不可能僅為了百分之五之利得
    而觸犯偽造有價證券之重罪，亦不可能冒險請乙○○和丙○○拿去銀行兌換，顯見被告己○○並無收集或行使偽造美鈔
    之意圖，其與張翼亦無犯意聯絡云云。經查：
  (一)扣案百元美鈔共410 張，經送刑事警察局鑑定結果：送鑑
    百元美鈔4 張，經檢視判係「超級偽造美鈔（Supernote）」
    ，取CB00000000F 號鈔券鑑定，其凹版印刷之圖紋、印製品
    質與真實鈔券不同，經以多波域光源照射，發現其纖維絲螢
    光反應及紅外線吸收情形與真實鈔券有明顯差異，以紫外光
    照射，發現紙張之螢光反應較真實鈔券強；送鑑百元美鈔
    405 張，經檢視判係「超級偽造美鈔（Supernote）」 ，取
    CB00000000B號鈔券鑑定，結果同；送鑑百元美鈔CB000
    00000C號1 張，經檢視判係「超級偽造美鈔（Supernote）」
    ，鑑定結果同（以上見該局97年12月31日刑鑑字第097020
    0113號、98年2 月16日刑鑑字第0980020111號及98年4 月17
    日刑鑑字第0980032037號鑑定書，附於98偵2239卷第56、79
    、82頁），堪認被告己○○該次與張翼一同收集購買之面額
    百元美鈔共410 張，均係「超級偽造美鈔（Supernote）」，
    且因偽造之處特徵相同，故被告己○○所言該410 張扣案偽
    造美鈔均係自臺中同次購得之供述，堪信為真實。足見扣案
    面額100 元之美鈔，倘屬真鈔，仍為美國法定貨幣，並具有
    流通性及法償之效力（卷附另有AB00000000G 號百元美鈔乙
    張之法務部調查局鑑定書，見96年度他字第8457號卷〈一〉
    第37頁，其查扣過程核與本案無關，應由檢察官另行依法處
    理，附此敘明）。
  (二)被告己○○及其辯護人均辯稱：不知扣案美鈔係偽鈔云云。
    惟查，被告己○○明知扣案鈔券係屬偽鈔之事實，有下列事
    證足證：
  1.被告己○○係以約一百萬元（此為被告己○○之供述約略金
    額，其未陳述出資真實確切金額）之代價，購買面額百元之
    美鈔410 張，業據其於警詢、偵查中與原審及本院審理供承
    在卷；且如依被告己○○所述，購買美鈔之目的係作為幫張
    翼墊款購買美金，但以面額100 美元之真鈔具有法償性而為
    美國法定貨幣，依被告己○○以新台幣約一百萬元購買該面
    額100 元之美鈔410 張，不僅遠低於一般銀行兌換之匯率，
    其購買之金額亦與面額總值顯不相當（本院卷第143、144頁
    ，依臺灣銀行公告美金兌換台幣匯率98年1 月27日遠期10日
    美金買入匯率1 美元折合新台幣33.596元及97年12月4 日現
    金買入美金匯率1 美元折合新台幣33.205元，可知被告己○○價購上開偽鈔時，美元兌換新台幣匯率，如以現金買入美
    元，其匯率約為1:33.205元，被告己○○以現金購入偽造美
    鈔4萬1000元美金約可兌換新台幣136萬1405元《41,000X33.
    205=1,361,405元） 。再以被告己○○於警詢及偵查中均自
    承，上開面額100 元之美鈔係由其出資，張翼驗鈔，嗣張翼
    以面額七成五價格找尋買主出售，其中5%是利息，至於利潤
    還沒計算，因為張翼還沒賣出等情（偵第2239卷第66頁）。
    足認被告己○○意在收集後再轉售獲利，其意在供行使之用
    而收集該美鈔，並欲交付予知情為偽造美鈔之張翼找尋買主
    出脫，藉此獲利甚明。而面額100 元美金現鈔，現仍具流通
    性及法償效力，該等美鈔如係真鈔，價值不可能低於面額七
    成，然被告己○○竟與張翼竟以面額七成價格買入，旋並欲
    以面額七成五尋找買主，核與真正美鈔買賣之常情有違。足
    認被告己○○明知扣案美鈔均係偽造，始予收集並交予張翼
    ，欲以面額七成五之價格出售牟利無疑益徵其確係意圖供行
    使之用而收集之事實。雖被告己○○對於購得確實偽造美鈔
    數量乙節，或供稱當時購得面額1 百元偽造美鈔共4 萬2000
    元，或供稱4 萬1000元，所述購得金額或有差異，惟查被告
    己○○於上址伯朗咖啡店為警查獲時，在其身上起獲面額10
    0 元偽造美鈔110 張即美金1 萬1000元，並依其供述前往其
    住所扣得另外偽造美鈔300 張即美金3 萬元，共410 張即美
    金4 萬1000元，除據被告於警詢、偵查中供述在卷外，並有
    刑事警察局於上述兩地扣得之面額百元偽造美鈔410 張及扣
    押物品目錄表2 份附卷可按（偵第2239卷第37至40、45至51
    頁）。依「罪疑唯輕」原則，認定被告己○○購得偽造美鈔
    4 萬1000元較有利於被告己○○，併予敘明。
  2.又證人王逸霖於原審證稱：當天在臺中的汽車旅館房間內，
    賣主直接把美金交給張翼，因為汽車旅館的光線不夠，所以
    張翼就把美金拿到有光線的花台旁很仔細的一張一張在驗，
    驗鈔票這個時間很長，大概有一個小時，這個時間我就跟陳
    美玲在旁邊參觀看汽車旅館的裝潢。後來張翼就說OK，己○○就很慎重的問OK嗎，你講OK，我的錢就會交給他們，所以
    你要確定沒有問題，張翼再次講說沒有問題，後來回臺北途
    中在車上，己○○把兩張買來的美鈔交給張翼，本來張翼是
    說這些美鈔要拿到他朋友那邊才可以兌換到錢，己○○說我
    都沒有看到錢，你這東西要拿走，老實說我不放心，我先給
    你兩張，你跟你朋友聯絡好，準備好錢跟時間，我再陪你一
    同去等語明確（原審卷第145頁正、背面、第146頁背面）；
    證人陳美玲亦於同次庭訊證實上開王逸霖之證詞屬實（原審
    卷第147頁背面、第148頁）。被告己○○對張翼當場詳細驗
    鈔及在回程車上將兩張購得之美鈔交予張翼，後來張翼要其
    自行處理該批美鈔時才向張翼取回等情亦供認無訛（原審卷
    第171頁） ，苟被告己○○相信陳美玲透過甲○○引介之黃
    姓賣家確持有一筆未經合法申報之真正美鈔，理當不至於有
    上開張翼當場一張張仔細就光檢驗之情。復衡之，一般民眾
    去銀行兌換外幣，絕對不會一張一張跟銀行確認，反而是在
    購買仿冒品時，始會仔細端詳確認跟真品之差異程度，況所
    謂未經合法申報之真正美鈔，仍可在銀樓等地下通匯管道流
    通兌換、由持有者化整為零匯兌或自行攜出國外花用等多種
    使用方式，當無逕以僅牌告價約七成之價格整批出售以致蒙
    受約三成牌價損失之必要；而依證人陳美玲所述，查無該黃
    姓賣家有何急於出售換現之跡象，是衡諸常情及經驗法則可
    知，張翼驗鈔之舉顯足以證明被告己○○及張翼均明知該批
    美鈔並非未經合法申報之真鈔，而係仿真度極高之「超級偽
    造美鈔（Supernote）」 ，始於當場逐張仔細檢驗以確認其
    仿真度。又縱如被告己○○所稱相信張翼口頭保證為真，張
    翼既已自行詳細驗鈔完畢，在張數及真偽上均已作過確認，
    如張翼友人確要購買美金出國經商，自當相信張翼之判斷，
    則縱使被告己○○不相信張翼，而不願意把整批美金逕自交
    給張翼，亦無需特別再把其中2 張美鈔交予張翼，蓋此2 張
    美鈔仍無法證實被告己○○究竟購得多少美鈔？張翼縱曾推
    由陳美玲點鈔無誤，但仍無法保證己○○取得後有無將之自
    行高價轉售牟利或為其他處分？反而，該2 張美鈔客觀上明
    顯可作為欲購買方驗貨之樣本，且觀之證人陳美玲、王逸霖
    及被告己○○均一致供稱購得該批美鈔後約2 、3 天，張翼
    即無端告知不要這批美鈔，被告己○○可自行處理，並歸還
    該2 張美鈔，且隨即失去聯絡之事實（原審卷第139、146、
    171頁） 。佐以被告己○○於檢察官偵訊中供稱：「（問：
    為何張先生沒有把偽鈔帶走？）因為這筆錢是我的，我暫時
    保管，他先拿走2 張要去跟買主看，結果買主說不喜歡，他
    就不處理了，這批偽鈔就在我身上」等語（偵2239第66頁）
    ，益徵該2 張美鈔係作為買方驗貨樣本後遭買方拒絕，以致
    張翼放棄與己○○合作並履行付佣承諾之情，洵堪認定。再
    者，由被告己○○在車上交付該2 張美鈔之舉，更足認其對
    於張翼所覓得之買方需要驗貨之事，知之甚詳，其臨訟所言
    交付之原因，僅係唯恐代墊之新臺幣一百萬元遭張翼侵吞該
    批美金而致血本無歸之慮，二者並不矛盾、互斥。
  3.復酌以證人陳美玲、王逸霖、被告己○○等人供陳購鈔之經
    過而言，該黃姓賣家在其不具名私下出售該批美鈔予被告己○○，且被告己○○業已當場支付新臺幣供點收無訛後，理
    當已經銀貨兩迄而無再過問後續被告己○○等人如何處置該
    批美鈔之必要，然依其等所述該黃姓賣家所持用之00000000
    00（王麗清名義）、0000000000（黃善鴻名義）門號，最早
    由被告己○○持用0000000000門號於97年11月16日撥打給該
    黃姓賣家，隨後至本案查獲之97年12月31日以前，雙方共有
    14通之發受話紀錄（秒數由17秒至528秒不等，偵16772第24
    6、250頁雙向通聯紀錄），被告己○○對此坦認屬實（原審
    卷第173頁） ，比對該起始通話時間，當係證人陳美玲、王
    逸霖及被告己○○所陳從臺中回來後2 、3 天張翼就說不要
    這批美金，被告己○○可自行處理後不久之時，且被告己○○亦稱該人是要關心該批美金處理之情形（偵第16772 卷第
    10頁、原審卷第173頁） ，雖被告己○○稱在臺中留下其中
    一支電話之黃先生僅係司機，但以其與被告己○○通話頻繁
    且關心該批美金處理情形之客觀事證，顯然該人即係賣家或
    受賣家指示行事之人，而當被告己○○無法經由張翼脫手該
    批美金後，旋即撥打電話與原始賣家聯絡，雙方後又頻繁通
    聯，顯見被告己○○係為另覓脫手管道方去電該黃姓賣家而
    雙方因此有所通聯討論，苟係所謂未經申報之真美鈔，黃姓
    賣家不願具名但又留下通話方式且關心後續處理情形之舉，
    均顯悖於常情。況被告己○○自稱其常常出國，95、96年以
    前在銀行換得的美金有幾十萬元都還有保留著，但沒有去算
    總共有多少等語（原審卷第175、176頁），如其持有之真美
    鈔數額確實非少，此次在臺中取得之美鈔係真鈔總值僅美金
    4 萬1000元，與其持有之真美鈔數額堪謂不成比例，當可自
    行保管留用而無回頭向原始賣家尋求協助之必要，被告己○○無端捨此就他，當信係其在張翼拒絕合作後無法自行覓得
    脫手管道且不願留用所致。可見包括張翼、黃姓賣家、被告
    己○○在內，均明知本案雙方買賣之扣案美鈔共410 張，均
    係仿真度極高之「超級偽造美鈔（Supernote）」 而非真正
    美鈔，且被告己○○、張翼於決定購買之始，主觀上即係基
    於將來轉售牟利供後手矇騙他人充作真鈔使用之意圖供行使
    之用而為，亦即，渠等具有意圖供行使之用而收集該等偽造
    美鈔之直接故意，灼然甚明，並承此意思聯絡分工驗鈔、覓
    脫手管道與出資收購，此與該等鈔券是否可從肉眼辨識而知
    係偽鈔無關。復稽之，證人即被告乙○○於原審亦陳稱銀行
    不會在封關日隨便接受沒有業務往來之陌生客要求兌換4萬
    元大額美金等語（原審卷第55頁背面），益足徵正是因為扣
    案美鈔仿真度極高，被告己○○始於不甘損失，且別無脫手
    管道又不願自行保管留用情況下，心存僥倖，鋌而走險，欲
    利用銀行封關日業務繁忙之際透過有關係之管道過鈔兌換，
    出脫手中扣案偽造美鈔，昭然若揭。則被告己○○之辯護人
    辯稱以肉眼無法辨識係偽鈔，即諉稱被告己○○於價購扣案
    偽造美鈔時，不知係偽鈔，而置上開各該證人、同案被告乙○○、被告己○○等人於買賣前後言行之客觀事證於不顧，
    自難憑採。
  4.被告己○○之辯護人復為被告辯稱：被告己○○最初係基於
    與張翼間之借貸關係，在確保自己債權得以履行之目的下，
    方隨張翼前往台中烏日高鐵站，以及事後代管系爭美鈔，並
    不知系爭美鈔係偽造的，亦無意圖供行使之用云云。惟按刑
    法第201 條....偽造有價證券罪之「意圖供行使之用」，祇
    須有圖供行使之用犯意為已足，不以果已行使為必要，亦不
    限於係自己行使或他人行使（最高法院88年台上字第3725號
    判決意旨參照）。經查，被告己○○並非以借貸為目的出資
    價購偽造美鈔，而係其認有利可圖，與張翼共同基於意圖供
    行使之用收集偽造有價證券之犯意聯絡，由被告己○○出資
    代墊購買、張翼尋找流通管道之方式合作精緻偽造美鈔之買
    賣，並約定被告己○○可分得所購美鈔面額公告匯價之百分
    之五利息等情，業據被告己○○於檢察官偵訊時自承：張翼
    之所以未將其出資購得偽造美鈔帶走，係因其先拿2 張給買
    主看，結果買主說不喜歡，他就不處理了，上開面額100 元
    之美鈔係由其出資，嗣張翼以面額七成五價格找尋買主出售
    ，其中5%是其利息，至於利潤還沒計算，因為張翼還沒賣出
    等情（偵第2239卷第66頁），依被告己○○上開供述，可知
    被告己○○已將購得偽造美鈔，交由張翼尋訪買家，買家因
    故未出價購買，則被告己○○既已將其中2 張偽鈔交由張翼
    尋訪買家，其意圖行使之用犯意至為灼然。揆諸上開說明，
    足認被告己○○係意在供行使之用而收集該出資購買扣案偽
    造美鈔目的，並非出於借貸關係甚明，辯護人所稱容有誤會
    。另辯護人復引最高法院98年台上字第1144號判決意旨資為
    有利於被告己○○之論據，惟細繹該判決意旨「刑法第二百
    零一條第二項後段之意圖供行使之用而交付偽造、變造之有
    價證券罪，其犯罪構成要件「意圖供行使之用」之「行使」
    ，係指以偽造、變造之有價證券，作真正之有價證券使用之
    意，含有詐欺取財之性質；而該條文所指之「交付」，係指
    相對人明知有價證券為偽造或變造，而移轉占有於知情之對
    方，以供相對人向他人行使，而非由自己行使。故交付偽造
    、變造之有價證券予知情之對方時，如無使相對人向不知情
    之他人行使之意圖，即不成立此罪，至於受交付人是否有向
    他人行使，與本罪之成立不生影響。（辯護人漏引『至於受
    交付人是否有向他人行使，與本罪之成立不生影響』，詳辯
    護人99年1 月20日所提準備書狀，本院卷第20頁背面）」，
    可知該判決意旨係闡明「行使」及「交付」之區別及意涵，
    與被告己○○是否具「意圖供行使之用」犯意有間，尚不得
    比附援引。另辯護人復舉最高法院98年台上字第6803號判決
    意旨資為有利被告己○○之論據，辯稱：被告己○○不知所
    購入之美鈔系偽造的云云，然核該判決意旨「刑法第二百零
    一條第二項前段為行使偽造、變造之公債票、公司股票或其
    他有價證券罪，後段則為意圖供行使之用，而收集或交付於
    人罪，其行使與收集或交付之區別，在於前者係冒充真券以
    欺罔相對人；後者則係明知為偽券而仍予收受，二者性質不
    同。又收集與交付於人係兩種行為，如於意圖行使而收集後
    ，復以行使之意圖而交付於人，其收集行為應為交付行為所
    吸收，僅論以交付之罪。且收集行為本即含有反覆為同一行
    為之意，自無修正前刑法連續犯之適用可言。」被告己○○
    於價購扣案偽造美鈔初始即知係偽鈔，已詳如前述。是被告
    己○○辯護人所稱與事實不符，實難憑採。
  (三)另被告己○○雖透過友人程國島聯繫被告丙○○，又透過丙○○與被告乙○○進行接洽，雙方議定於查獲當日（97年12
    月31日）碰面後前往銀行過鈔，然未及前往即為警查獲，此
    均據證人程國島於原審（原審卷第164頁） 、被告三人於警
    詢（偵第16772卷第7頁背面、第11頁背面、第14頁背面）分
    別陳述明確，且依渠等所述，被告己○○曾於97年12月30日
    初次與被告丙○○碰面時拿其中2 張扣案美鈔予丙○○出去
    交由乙○○在另一咖啡廳查看，再於當日拿回至原處返還予
    被告己○○，惟此當係被告己○○基於供檢視查看之意思而
    交予被告丙○○，並非有何向被告丙○○行使或移轉占有處
    分交付該等偽造鈔券之意，嗣後亦未及持向銀行過鈔行使該
    等偽造鈔券，即已為警查獲，而刑法上行使偽造有價證券罪
    及意圖供行使之用而交付偽造有價證券罪均不罰未遂，此觀
    之刑法第25條第2 項前段、同法第201 條第2 項之規定自明
    ，則依上述本案查獲之經過而論，可知被告己○○之行為並
    未該當於行使偽造有價證券罪及意圖供行使之用而交付罪，
    附此敘明。
  (四)至被告己○○於原審另辯稱：被告己○○自台中黃姓男子購
    得美鈔後，於97年12月間經由被告丙○○、乙○○介紹買主
    ，於同年月31日在尚未前往銀行檢驗扣案美鈔是否為真鈔時
    ，即為警查獲，而該所謂自稱買家者即是警察人員所喬裝，
    警方誘導犯罪有陷害教唆之情狀云云（原審卷第57頁）。惟
    按所謂「陷害教唆」，係指行為人原不具犯罪之故意，純因
    司法警察之設計教唆，始萌生犯意，進而實施犯罪構成要件
    之行為者而言；而刑事偵查技術上所謂之「釣魚」，係指對
    於原已犯罪或具有犯罪故意之人，以設計引誘之方式，迎合
    其要求，使其暴露犯罪事證，再加以逮捕或偵辦者而言；此
    項誘捕行為，並無故入人罪之教唆犯意，更不具使人發生犯
    罪決意之行為。前者因係以引誘或教唆犯罪之不正當手段，
    使原無犯罪故意之人，因而萌生犯意並實施犯罪行為，再進
    而蒐集其犯罪之證據加以逮捕偵辦，其手段難謂正當，且已
    逾越偵查犯罪之必要程度，侵害人權及公共利益之維護，因
    此所取得之證據資料，應不認其具有證據能力；而後者純屬
    偵查犯罪之技巧，且於保障人權及維護公共利益之均衡維護
    有其必要性，故依「釣魚」方式所取得之證據資料，若不違
    背正當法定程序，原則上尚非無證據能力（最高法院96年台
    上字第2333號判決意旨參照）。查被告己○○與張翼自台中
    黃姓賣家購得扣案偽造美鈔後，回程途中己○○更在車上將
    其中2 張交予張翼，供日後尋覓流通管道時驗貨之用，嗣因
    張翼事後向己○○表示買主不喜歡此筆偽造美鈔，因而放棄
    合作並返還該2 張偽造美鈔，己○○保管期間為求脫手，遂
    透過友人程國島找上丙○○再聯絡上乙○○，眾人約於97年
    12月31日上午11時許碰面，再持往附近銀行過鈔兌換新臺幣
    ，然未及交付、行使，即在臺北市○○○路○段之伯朗咖啡
    店內，為埋伏之員警上前表明身分當場查獲等情，已詳如前
    述，可知被告己○○初始即有出售扣案偽造美鈔獲利之意，
    適因員警偵辦過程中得知被告己○○透過友人聯絡買家，始
    喬裝買家查獲被告己○○甚明，則被告己○○原即有犯罪故
    意之人，員警以設計引誘之方式，迎合其要求，使其暴露犯
    罪事證，再加以逮捕或偵辦者而言；此項誘捕行為，並無故
    入人罪之教唆犯意，更不具使人發生犯罪決意之行為，與被
    告己○○之原審辯護人所稱「陷害教唆」迥不相同，是被告
    己○○之原審辯護人所稱，容有誤會。
  (五)被告己○○之辯護人雖辯護稱：原審未依職權傳訊黃善鴻，
    自認為此非本案審理之重要事實，卻於判決中逕以被告承認
    與黃姓男子（究竟是否確為黃善鴻，亦未經調查）多次聯繫
    ，而為毫無根據之臆測，認定係屬偽鈔交易之售後服務，顯
    有應調查之證據未予調查、判決違背證據法則及理由不備之
    違法云云。惟查，原審就此部分，論述被告己○○最早持用
    0000000000門號於97年11月16日撥打給該黃姓賣家，隨後至
    本案查獲之97年12月31日以前，雙方共有14通之發受話紀錄
    （秒數由17秒至528秒不等，偵第16772卷第246、250頁雙向
    通聯紀錄，通訊門號0000000000《申請名義人王麗清》、00
    00000000《申請名義人黃鴻善》），被告己○○對此坦認屬
    實（原審卷第173頁審理筆錄），而比對該起始通話時間，
    當係被告己○○所述從臺中回來後2 、3 天張翼就說不要這
    批美金，被告己○○可自行處理後不久之時，且被告己○○
    亦稱該人是要關心該批美金處理之情形（原審卷第171 頁及
    偵第16772 卷第10頁），雖己○○稱在臺中留下其中一支電
    話之黃先生僅係司機，但以其與己○○通話頻繁且關心該批
    美金處理情形之客觀事證，顯然該人即係賣家或受賣家指示
    行事之人，而當己○○無法經由張翼脫手該批美金後，旋即
    撥打電話與原始賣家聯絡，雙方後又頻繁通聯，顯見己○○
    係為另覓脫手管道方去電該黃姓賣家而雙方因此有所通聯討
    論，如係所謂未經申報之真美鈔，黃姓賣家不願出名但又留
    下通話方式且關心後續處理情形之舉，均顯然有違於常情等
    情（原判決第9 頁），是原審判決已詳予論敘此部分，何以
    足資認定被告己○○構成犯罪之論據，被告己○○之辯護人
    所稱容有誤會。另黃姓賣家是否為0000000000門號之名義申
    請人黃善鴻乙節，已據黃善鴻於警詢中否認（偵第16772 卷
    第248 頁正、背面）。復酌以，犯罪者為掩飾其真實身分，
    使用非其本人名義申辦之行動電話門號，或對外宣稱不實綽
    號或姓氏，不勝枚舉，且本件被告己○○犯行，已臻明確，
    本院認上開門號名義申請人黃善鴻未到庭接受詰問，並不影
    響本院對於事實之認定。自無再行傳喚證人黃善鴻之必要，
    附此敘明。
  (六)至被告己○○之辯護人聲請傳喚之證人甲○○固於本院審理
    時證稱：陳美玲說其有一個美國華僑的朋友準備要到越南投
    資，但欠缺資金，問我能不能找一個資金實力雄厚的人來協
    助她那位朋友去投資，伊覺得這是個機會，就居中協調這件
    事，伊透過綽號「小陳」的朋友幫忙陳美玲，問到有一個剛
    回國的朋友身上帶了一些未申報的美金，但伊不知綽號「小
    陳」者之真實姓名，因綽號「小陳」者係伊在道場認識朋友
    ，平常均以師兄稱呼，只知聯絡電話0000000000號，但綽號
    「小陳」者並未參與本案，其僅幫忙聯絡見面云云（本院卷
    第95頁背面至第97頁背面）。惟查，依證人甲○○證述內容
    可知，其聯絡被告己○○、張翼（即陳美玲所稱之自美國華
    僑的朋友）、陳美玲、王逸霖與其透過「小陳」所問得自稱
    從國外回來帶了一些未申報美金的人見面之目的，係談論有
    關到越南投資事宜，並非談論被告己○○出資購買美金事宜
    ，則證人甲○○上開證述內容，顯與被告己○○出資，由張
    翼出面驗鈔價購美鈔之真偽及找尋流通管道之情狀，迥不相
    同；再者，苟真係談論越南投資事宜，焉需初次見面時，即
    由被告己○○攜帶多達新台幣140萬或150萬之現金到達台中
    縣烏日高鐵站附近汽車旅館洽談之理（原審卷第171 頁）？
    甲○○豈會對於真正之投資者卻連該人之聯絡方式、姓名均
    付之闕如？凡此諸端均悖於常情，且與事實不符，是證人甲○○證詞顯為避重就輕，並係迴護被告己○○之詞，不足以
    作為有利於被告己○○之認定。再者，甲○○所提供之綽號
    「小陳」聯絡電話0000000000號（本院卷第101 頁），經本
    院查詢結果，該門號申請名義人為丁○○，然該員業經本院
    傳拘無著（本院卷第113 、119至122頁），自無從對丁○○
    交互詰問，而依證人甲○○證述其綽號「小陳」友人並未參
    與本案，僅聯絡見面事宜，則本案事證已明，丁○○未到庭
    亦不影響本院對事實之認定。
  (七)被告己○○之辯護人復稱：查獲被告之員警戊○○可證明己○○甫於上址伯朗咖啡店遭警查獲時，即表示願配合警調單
    位追查幕後黑手，足見己○○不知其所購得美鈔係偽造的云
    云，查證人即查獲被告己○○之刑事警察局員警戊○○於本
    院證稱：這件案子是我們和基隆查緝隊合作偵辦的，關於己○○持有偽造美金的線報，是基隆查緝隊提供的，在己○○
    還沒有坦承他身上有多少數額的美金之前，就已經由基隆查
    緝隊得知他有410 張面額各100 元的美金了，查獲當時己○○說願意配合警方調查，我們向檢察官報告後，暫時把行動
    電話還給他等語（本院卷第98至99頁），則依證人戊○○證
    述內容可知，警方在未查獲被告己○○之前即已查悉被告己○○持有面額100 元偽造美鈔多達410 張，雖被告己○○主
    動交出於上址伯朗咖啡店為警查獲之偽造美鈔，並表示願配
    合警方調查等情屬實，此亦僅係被告己○○犯後態度之良窳
    ，並未符合自首要件，更難遽以推論被告己○○不知扣案美
    鈔係偽造的。足見辯護人辯稱依證人戊○○證詞可知被告己○○不知美鈔係偽造云云，顯有誤會。
  (八)綜上所述，被告己○○犯行事證明確，所稱不知係偽鈔云云
    ，純屬事後卸責之詞，委無足採，是其犯行已堪認定，自應
    依法論科。
二、查美鈔在國內交易上既有流通之效力，自屬有價證券之一種
    （司法院院釋字第3291號解釋、最高法院80年台上字第5719
    號判決意旨參照）。被告己○○收集偽造美鈔之目的，係伺
    機以高於蒐購時較高牌告匯率成數出脫，藉以獲利，顯係意
    圖供行使之用而收集偽造之美鈔，自該當於刑法第201 條第
    2 項之要件。核被告己○○所為，係犯刑法第201 條第2 項
    後段意圖供行使之用而收集偽造有價證券罪。被告己○○與
    張翼，就所犯意圖供行使之用而收集偽造有價證券罪，有犯
    意聯絡及行為分擔，為共同正犯。檢察官認被告己○○與丙○○、乙○○亦為共同正犯，容有誤會（詳後述）。另被告
    己○○雖將偽造美鈔2 張交付予張翼，惟乃係要張翼將之出
    售供購買者使用，張翼亦知該美鈔為偽鈔，被告己○○既非
    對張翼行使該偽造美鈔，不能謂被告己○○交付偽造美鈔予
    張翼之行為合乎刑法第201 條第2 項之行使罪名，已詳如前
    述，併予敘明。至陳美玲、王逸霖雖係介紹張翼與被告己○○認識並促成此事之人，且其等自承雙方曾有事成後給付若
    干佣金之承諾，又一同前往台中購得本案偽造美鈔，臨訟作
    證時亦就若干情節有迴護己○○之嫌，是其等參與本案之程
    度如何？確實可疑，惟依卷內證據，終究渠二人僅引介雙方
    認識、協助雙方聯絡並負責傳話，又未實際出資代墊任何款
    項以購得該批偽鈔，本案美鈔之來源、真偽是否可疑，渠二
    人關心程度自難與被告己○○相比，張翼與己○○犯意聯絡
    之形成過程，渠二人未必在場與聞而有明確認知並同意參與
    ，且上開被告己○○事後聯絡黃姓賣家之情，均查無該二人
    參與其中之事證，則「事證有疑，利歸行為人」，自難遽論
    該二人亦明知扣案美鈔均係偽造而認渠二人共同參與本案，
    而遽論以共同正犯，併此敘明。
三、原審對被告己○○論罪科刑，固非無見。惟查：(一)被告己○○究係購得若干金額偽鈔，其或供稱購得4 萬2000元美金，
    或供稱購得4 萬1000元美金，原審就此被告己○○犯行及沒
    收之實質要件，未論述何以認定被告己○○當時係購得偽鈔
    4 萬1000元美金依據，尚有未洽。(二)被告己○○之原審辯護
    人辯稱：員警偵辦本案有陷害教唆之情云云，原判決並未詳
    予論述為何被告己○○此等有利辯解，何以不足採之理由，
    亦有未當。被告己○○提起上訴否認犯罪，固無理由，惟原
    判決既有可議，應予撤銷改判。審酌被告己○○犯罪之目的
    、手段、所收集之美鈔面額100 元偽鈔數量為410 張，對於
    金融秩序造成相當之危害，及被告己○○犯罪後態度等一切
    情狀，判處如主文第2 項所示之刑。扣案之「超級偽造美鈔
    （Supernote）」 共410 張，為警查獲扣案之偽造有價證券
    ，應依刑法第205 條之規定宣告沒收；至於被告己○○為警
    查扣之行動電話兩支，核與其前揭犯行無關，又非違禁物，
    爰不諭知沒收，附此敘明。
乙、被告乙○○、丙○○部分（上訴駁回部分）
一、公訴及原審公訴人移送併辦意旨（臺灣臺北地分法院檢察署
    98年度偵字第16772 號）略以：被告乙○○與丙○○為圖能
    取得佣金牟利，積極找尋持有精緻偽造美鈔之貨主兌換新臺
    幣，於97年12月30日前某日，經由姓名年籍不詳之成年男子
    「程先生」，介紹引薦認識被告己○○，三人均明知美鈔在
    國內係具有流通性之有價證券，竟仍基於意圖供行使之用而
    收集偽造有價證券之犯意，約定由己○○收集面額100 元之
    偽造美鈔共410 張，由乙○○與丙○○陪同，持往銀行兌換
    新臺幣。己○○遂將其於97年9 、10月間，與姓名年籍不詳
    之成年男子「張先生」，前往臺中縣烏日鄉，以牌告匯率70
    ％之對價，共同購買收集之偽造美鈔取出，由乙○○、丙○○負責行使找尋管道兌換成新臺幣，約定兌換之現金由己○○取得75％金額， 乙○○與丙○○各取得2.5％之佣金報酬
    ，而「程先生」則取得剩餘之20％做為佣金。「程先生」、
    丙○○、乙○○及己○○，於97年12月31日上午11時許，在
    約定之臺北市○○○路○段之伯朗咖啡碰面，預定共同前往
    附近之銀行兌換新臺幣後分贓，行政院海岸巡防署查緝員及
    內政部警政署刑事警察局員警接獲線報前往埋伏，丙○○、
    乙○○及己○○當場為埋伏之刑事局員警逮捕，「程先生」
    則趁機逃逸，在己○○身上起出其所收集攜帶之110 張百元
    偽造美鈔後，經己○○同意，到臺北市○○街73號3 樓家中
    搜索，並扣得300 張偽造百元美鈔，因認被告乙○○與丙○○均涉犯刑法第201 條第2 項意圖供行使之用而收集或交付
    偽造有價證券罪嫌。
二、按犯罪事實應依證據認定之，無證據不得認定其犯罪事實，
    刑事訴訟法第154 條第2 項定有明文。次按認定不利於被告
    之事實，須依積極證據，茍積極之證據不足為不利於被告事
    實之認定時，即應為有利於被告之認定，更不必有何有利之
    證據。認定犯罪事實所憑之證據，雖不以直接證據為限，間
    接證據亦包括在內；然而無論直接或間接證據，其為訴訟上
    之證明，須於通常一般之人均不致有所懷疑，而得確信其為
    真實之程度者，始得據為有罪之認定，倘其證明尚未達到此
    一程度，而有合理之懷疑存在時，事實審法院復已就其心證
    上理由予以闡述，敘明其如何無從為有罪之確信，因而為無
    罪之判決，尚不得任意指為違法。刑事訴訟法第161 條已於
    91年2 月8 日修正公布，其第1 項規定：檢察官就被告犯罪
    事實，應負舉證責任，並指出證明之方法。因此，檢察官對
    於起訴之犯罪事實，應負提出證據及說服之實質舉證責任，
    倘其所提出之證據不足為被告有罪之積極證明，或其指出證
    明之方法無從說服法院形成被告有罪之心證，基於無罪推定
    之原則，自應為被告無罪判決之諭知，最高法院30年上字第
    816 號、76年台上字第4986號、92年台上字第128 號分別著
    有判例足資參照。
三、公訴及移送併辦意旨認：被告乙○○與丙○○涉犯上開罪嫌
    ，無非係以同案被告己○○之供述、被告二人之供述、扣案
    之面額百元美鈔共410 張經鑑定結果確係偽造美鈔等，為其
    主要論據。
四、訊據被告乙○○與丙○○均堅詞否認有何與己○○共犯收集
    偽造有價證券犯行，被告丙○○辯稱：伊之前不認識己○○
    ，沒有任何接觸，是於97年12月30日程國島打電話給伊，約
    伊去台北市○○○路一家木瓜牛奶店見面，原本以為程國島
    要跟伊談房地產的事情，到場後程國島問能否幫朋友換美金
    ，並指著己○○說美鈔是他的，因伊之前跑業務時認識乙○○，所以就約乙○○出來見面，乙○○說要拿兩張來鑑定，
    看完後大家就約隔日（97年12月31日）見面要去銀行過鈔換
    美金，當天到場後沒多久警察就來了，從頭到尾都不知道那
    批美金不是真的等語。被告乙○○則辯稱：97年12月30日丙○○打來說有事要面談，到場後丙○○說朋友急著換美金，
    我打電話問胡致中（按即承辦本案海岸巡防署基隆機動查緝
    隊隊員）隔天能否兌換美金4 萬元，也看了丙○○給的2 張
    美鈔，但看不怎麼出來真假，當時已過了下午三點半，如果
    想要確認，還是要經過銀行鑑定，後來大家相約在翌日（97
    年12月31日）見面，要去銀行過鈔鑑定，到場後沒多久警察
    就來了，我不知該批美鈔係偽造等語。被告丙○○之辯護人
    為其辯稱：被告丙○○在97年12月30日之前與被告己○○並
    不認識，如何與其犯意聯絡或行為分擔，事前亦不知系爭美
    鈔係偽造等語；被告乙○○之辯護人為其辯稱：被告乙○○
    與被告己○○並不認識，故無犯意聯絡之問題，先前之收集
    行為即無犯罪可言，至於97年12月30日、31日之行為，亦與
    偽造有價證券之犯罪構成要件有間，而刑法第201 條第2 項
    並無未遂犯之處罰規定，顯係法律未規定之事項等語。
五、經查：
  (一)被告丙○○於97年12月30日方因程國島之介紹結識己○○，
    被告乙○○則係翌日與丙○○相約碰面時才見到己○○，該
    二人之前並不認識己○○，此業據證人程國島於原審證述明
    確（原審卷第166頁） ，核與被告己○○、乙○○、丙○○
    就此情供述相符；又己○○早於97年11月中旬左右即南下台
    中購買一次收集得本案全部偽造美鈔共410 張，陳美玲、王
    逸霖均稱此時前後不曾見過丙○○、乙○○，也不認識這他
    們乙節，亦據證人陳美玲、王逸霖於原審證述在卷（原審卷
    第140、146頁）；另查卷附通聯紀錄（附於偵第2239卷內）
    亦無該三人曾於此階段有所通聯之事證。公訴人又別無其他
    舉證，則被告乙○○、丙○○辯稱遲至97年12月30、31日己○○找上程國島欲脫手此批美金之際，始認識己○○並與之
    見面乙節，尚非無據。惟查斯時己○○顯然已與張翼共同收
    集得該批偽造美鈔全部，其收集偽造有價證券之犯行業已完
    成，當無法據此反推己○○嗣後認識之乙○○、丙○○，與
    己○○認識該二人前之所為有犯意聯絡或行為分擔，是依被
    告乙○○、丙○○認識及己○○收集偽鈔之前後時序關係，
    實難認定己○○收集該批偽鈔係出於與被告丙○○、乙○○
    之共同意思聯絡。公訴意旨謂乙○○、丙○○與己○○共同
    基於收集偽造有價證券之犯意約定由乙○○、丙○○負責找
    尋管道兌換成新臺幣云云，依卷內證據觀之，實乏足夠積極
    證據予以證明，自難認被告乙○○、丙○○所為該當公訴人
    所指意圖供行使之用而收集偽造有價證券罪。
  (二)按刑法第201 條第2 項意圖供行使之用而交付偽造有價證券
    罪，其交付亦以意圖供行使之用為要件，且行使與交付之區
    別，在於行為人有無欺騙相對人之意思以為斷。在行使者則
    以偽為真，使相對人誤信為真以收受之。在交付者則相對人
    亦明知為偽，亦即有使相對人行使之意思，而非自己行使，
    將偽造之有價證券，移轉占有於知情之對方，謂之交付，至
    受交付人行使與否，則與本罪之成立不生影響，另觀諸該條
    各項之構成要件亦知，無論交付或行使均不罰及未遂。本件
    雖被告丙○○曾自己○○處取得其所保管之其中兩張偽造美
    鈔，並交予在他處等候之被告乙○○察看，看完後再還給己○○，惟如上說明，被告丙○○並非基於移轉占有之意而交
    付該2 張偽造美鈔，更非有何冒充真券行使該2 張美鈔之意
    圖及行為，此與被告己○○交予丙○○該2 張美鈔之情相同
    ，均非公訴人所指意圖供行使之用而交付偽造有價證券；又
    雖其等已於97年12月31日相約見面欲前往某銀行過鈔鑑定兌
    換，縱使丙○○及乙○○可能經由己○○告知或個人經驗查
    知該批美鈔係偽造，然其等碰面後即在伯朗咖啡廳內為警上
    前表明身分當場查獲，並無任何前往銀行過鈔等行使或交付
    偽鈔之行為，而行使或交付之罪均不罰未遂，是本於罪刑法
    定原則之要求，亦難認被告乙○○、丙○○所為已該當刑法
    第201 條第2 項之罪。
  (三)另被告丙○○此次為警查扣之1922年馬克舊貨幣簡化流程記
    事單等物證（原審卷第76頁），雖堪認其並非毫無兌換外幣
    之經驗，此當係程國島介紹其與己○○認識之緣故，但終究
    查無與本件成罪之事實有何直接或間接之關連，自難作為認
    定其有罪之論據；又介紹己○○與丙○○見面之程國島，同
    因未能證明其於己○○收購該等美鈔之際即有參與，亦難論
    以共犯，併此敘明。
  (四)綜上所述，公訴人所舉之各該證據，尚不足以證明被告乙○○、丙○○涉犯其所指之罪名，此外，復查無其他積極證據
    足資證明該二人犯罪，揆諸首揭證據法則之說明，既不能證
    明被告二人犯罪，自應對其均為無罪諭知。原審以不能證明
    被告犯罪，對被告二人為無罪之諭知，經核並無不合。
六、檢察官上訴意旨略以：(一)本案緣起，係因海岸巡防署基隆機
    動查緝隊（下稱海巡署）接獲儲備人脈情資，表示上層仲介
    人乙○○手上有多筆連號美鈔可供兌換處理，經聯繫始得知
    被告乙○○為該偽鈔集團之成員，四處透過管道取得、處理
    「超級美鈔」，海巡署遂掌控被告乙○○，與檢方合作發動
    偵查上線監聽，得以破獲此案等情，有相關通訊監察譯文、
    海巡署之96年9 月29日偵查報告在卷可查。觀諸卷附相關譯
    文可知，被告乙○○確實四處與不特定之人聯繫取得、處理
    兌換「超級美鈔」之事宜，被告乙○○雖於被告劉建勳取得
    上開「超級美鈔」時，尚未認識被告劉建勳，然其本即為居
    間兌換偽鈔之仲介者，透過各種管道引介、認識取得、持有
    「超級美鈔」之人，提供管道代為兌換以賺取高額佣金報酬
    ，揆諸前開最高法院判決意旨，亦可謂被告乙○○與被告劉
    建勳間，就收集偽造有價證券以供行使之用犯行間有所間接
    犯意聯絡，而係立於本件得以遂行犯罪之重要角色；至被告
    丙○○則為透過程國島介紹，引薦被告乙○○與被告劉建勳
    認識之人，其早有外幣如馬克兌換之經驗，對此以低價取得
    美金之鈔券、並可取得大筆報酬之協議，當明知係屬偽鈔而
    有共同為此犯行之犯意聯絡、行為分擔無訛。(二)共同正犯之
    成立不以全體均以共同犯罪之意思並均參與實行犯罪構成要
    件之行為為要件，祇須分擔犯罪行為之一部，即應對於全部
    所發生之結果共同負責；從而，被告劉建勳係實際接洽取得
    「超級美鈔」之人，而被告乙○○則本係透過各種管道積極
    尋找美金偽鈔貨主以協助處理兌換、冀圖佣金牟利之人，經
    由被告丙○○及層層管道與被告劉建勳連繫接洽後協助兌換
    美金，實於被告劉建勳取得「超級美鈔」之時，被告乙○○
    、丙○○意圖供行使之用而收集偽造有價證券之行為即已完
    成。然原審未查此點，逕以無法反推被告等人間有何行為聯
    絡、犯意分擔，而為被告乙○○、丙○○為無罪之認定，實
    有認事用法之未洽云云。惟查：(一)被告乙○○與己○○認識
    接觸之時序係97年12月30日、同年月31日，斯時己○○已完
    成收集扣案偽造美鈔，已如前述。況縱如上訴意旨所指被告
    乙○○於遭海巡署監控、電話監聽，得知被告乙○○四處與
    不特定之人聯繫取得、處理兌換偽造美鈔事宜，然依卷附通
    訊監察譯文，可知被告乙○○先前接觸對象並非己○○或張
    翼，而係另有其人（為免影響檢警後續偵辦，暫隱其名），
    且上訴意旨亦肯認被告乙○○雖於被告劉建勳取得上開偽造
    美鈔時，尚未認識被告劉建勳，自難僅憑掌控被告乙○○曾
    欲擔任居間兌換偽鈔之仲介者，透過各種管道引介、認識取
    得、持有偽造美鈔之人，提供管道代為兌換以賺取高額佣金
    報酬之行為，即推論被告乙○○與己○○、張翼間有犯意聯
    絡、行為分擔，遽論以罪責。上訴意旨復以被告丙○○透過
    程國島介紹，引薦被告乙○○與被告劉建勳，已早有外幣如
    馬克兌換之經驗，對以低價取得美金之鈔券、並可取得大筆
    報酬之協議，而認定被告丙○○亦有犯意聯絡、行為分擔云
    云，然此情難以遽論被告丙○○共犯刑責，理由已詳如前述
    （上揭五、(三)）。(二)上訴意旨另認，被告劉建勳係實際接洽
    取得「超級美鈔」之人，被告乙○○則透過各種管道積極尋
    找美金偽鈔貨主以協助處理兌換、冀圖佣金牟利之人，經由
    被告丙○○及層層管道與被告劉建勳連繫接洽後協助兌換美
    金，認被告乙○○、丙○○與己○○有犯意聯絡行為分擔云
    云，然就此情節何以無法遽論被告二人共犯罪責，理由已詳
    如前述（上揭五、(一)）。從而，本件依檢察官就被告乙○○
    、丙○○部分所舉之各項證據，尚有諸多合理性懷疑存在，
    未達於通常一般人均不致於有所懷疑而得確信其為真實之程
    度，自不足以說服法院形成被告有檢察官所起訴犯罪事實之
    心證，此外復查無其他積極證據足認被告乙○○、丙○○有
    檢察官所指之犯行，是檢察官之上訴為無理由，應予駁回。
七、臺灣臺北地方法院檢察署於原審審理時以被告乙○○、丙○○涉犯同一事實，移請併辦審理（98年度偵字第16772 號）
    ，因與起訴之事實完全相同，本院自得併予審究論斷，附此
    敘明。
八、至張翼涉犯刑法偽造有價證券罪部分，應由檢察官另行依法
    偵辦。
據上論斷，應依刑事訴訟法第369 條第1 項前段、第364 條、第
299 條第1 項前段、第301 條第1 項，刑法第28條、第201 條第
2 項後段、第205 條，刑法施行法第1 條之1 第1 項、第2 項前
段，判決如主文。
本案經檢察官陳明光到庭執行職務。
中    華    民    國    99    年    7     月    29    日
                  刑事第四庭  審判長法  官  陳筱珮
                                    法  官  陳玉雲
                                    法  官  邱滋杉
以上正本證明與原本無異。
如不服本判決，應於收受送達後10日內向本院提出上訴書狀，其
未敘述上訴之理由者，並得於提起上訴後10日內向本院補提理由
書狀（均須按他造當事人之人數附繕本）。
                                    書記官  劉貞達
中    華    民    國    99    年    8     月    2     日
附錄本案論罪科刑法條全文－－
刑法第201 條：
意圖供行使之用，而偽造、變造公債票、公司股票或其他有價證
券者，處三年以上十年以下有期徒刑，得併科三千元以下罰金。
行使偽造、變造之公債票、公司股票或其他有價證券，或意圖供
行使之用，而收集或交付於人者，處一年以上七年以下有期徒刑
，得併科三千元以下罰金。
刑法第205 條：
偽造、變造之有價證券、郵票、印花稅票、信用卡、金融卡、儲
值卡或其他相類作為提款、簽帳、轉帳或支付工具之電磁紀錄物
及前條之器械原料及電磁紀錄，不問屬於犯人與否，沒收之。

司法院資訊處製作；財團法人民間司法改革基金會備份。
